臺灣桃園地方法院民事簡易判決
111年度桃原簡字第13號
原      告  賴素芬
被      告  武建國

上列被告因過失傷害案件（110年度審原交簡字第18號），經原
告提起刑事附帶民事訴訟請求損害賠償，經本院刑事庭移送前來
（110年度審原交附民字第6號），本院於民國111年4月11日言詞
辯論終結，判決如下：  
    主    文
被告應給付原告新臺幣壹拾伍萬肆仟貳佰捌拾元，及自民國一一
０年七月二十八日起至清償日止，按週年利率百分之五計算之利
息。
原告其餘之訴駁回。
訴訟費用由被告負擔百分之二十二，餘由原告負擔。
本判決第一項得假執行。 
原告其餘假執行之聲請駁回。
    事實及理由
一、原告主張：被告於民國109年9月26日下午4時8分許，駕駛車
    牌號碼0000-00號自用小客車（下稱肇事車輛），沿桃園市
    大溪區三元二街由南往北方向行駛，行經三元二街與三元一
    街2巷無號誌之不對稱交岔路口（下稱系爭路口）時，未禮
    讓三元一街2巷直行車，貿然左轉，適有原告騎乘訴外人邱
    虹怡所有車牌號碼000-0000號普通重型機車（下稱系爭機車
    ），沿三元一街二巷由西往東方向行經系爭路口，亦未減速
    慢行而逕自直行，2車於系爭路口發生碰撞，致原告人車倒
    地，因而受有左橈骨遠端骨折等傷害等傷害（下稱系爭傷害
    ），原告因系爭傷害支出醫療費用新臺幣（下同）8萬5,698
    元、交通費用3,648元、看護費用3萬元、不能工作薪資損失
    43萬元，又因系爭傷害精神痛苦不已，被告應賠償精神慰撫
    金15萬元，另外系爭機車毀損修復費用8,750元，邱虹怡已
    將系爭機車損害賠償請求權讓與原告，上開損害合計70萬8,
    096元，爰依侵權行為及債權讓與之規定，提起本件訴訟等
    語，並聲明：被告應賠償原告70萬8,096元，及自刑事附帶
    民事起訴狀（下稱起訴狀）繕本送達翌日起至清償日止，按
    週年利率5％計算之利息。請准供擔保宣告假執行。
二、被告則以：原告醫療費用逾強制汽車責任保險理賠6萬6,299
    元部分並非系爭傷害醫療費用，交通費用請求不能接受，不
    能工作期間應為2個月且應依基本工資計算等語，資為抗辯
    ，並聲明：原告之訴駁回。
三、本院之判斷： 
　㈠經查，被告上開時地駕駛肇事車輛，沿桃園市大溪區三元二
    街直行，行經系爭系爭路口時，貿然左轉三元二街2巷，適
    有原告騎乘邱虹怡所有系爭機車，沿三元一街二巷直行，亦
    疏未減速慢行，2車於系爭路口發生碰撞，致原告人車倒地
    ，原告受有系爭傷害等情，有道路交通事故當事人登記聯單
    、現場圖、初步分析研判表、行天宮醫療志業醫療財團法人
    恩主公醫院（下稱恩主公醫院）、龍合骨科診所、重慶骨科
    診所診斷證明書及醫療費用收據（下稱系爭診斷證明及收據
    ）及照片等證據附卷可參（見本院附民卷第7至33頁，桃簡
    卷第41頁證物袋內），並經本院依職權調閱前開刑事案件卷
    宗，依卷內事證認定上開事實無誤，堪信為真實。
　㈡按因故意或過失，不法侵害他人之權利者，負損害賠償責任
    。汽車、機車或其他非依軌道行駛之動力車輛，在使用中加
    損害於他人者，駕駛人應賠償因此所生之損害，但於防止損
    害之發生，已盡相當之注意者，不在此限，民法第184條第1
    項前段、第191條之2分別定有明文。汽車行經無號誌之交岔
    路口，應減速慢行，作隨時停車之準備，轉彎車應暫停讓直
    行車先行，道路交通安全規則第93條第1項第2款、第102條
    第1項第2款前段分別定有明文。經查，被告為轉彎車未禮讓
    直行車之原告而發生碰撞，已違反前開應禮讓直行車之交通
    規則而有過失，而原告違反未減速慢行作隨時停車準備而逕
    自直行通過系爭路口，違反前開應作隨時停車準備之交通規
    則，與有過失。又被告既應暫停禮讓原告先行，則本件事故
    ，被告自為肇事主因，原告為肇事次因。本院審酌本件肇事
    情節，被告為肇事主因、原告為肇事次因，兩人過失內容等
    情，認被告應負擔過失責任70％，原告應負擔與有過失責任3
    0％ 。綜上，被告駕駛行為確有過失，且其過失行為與原告
    所受損害具有相當因果關係，被告應負損害賠償之責。
　㈢損害賠償金額：
　⒈醫療費用：
　　經查，原告因系爭傷害支出醫療費用8萬5,698元，有系爭診
    斷證明及收據附卷可參（見本院附民卷第21至33頁，桃簡卷
    第41頁證物袋內），自應認系爭傷害之必要醫療費用，被告
    抗辯不得請求逾6萬6,299元部分之醫療費用云云（見本院卷
    桃簡卷第32頁），尚不可採。
　⒉交通費用：
　　經查，原告主張其因系爭傷害支出就醫交通費用3,648元，
    然未提出相關單據（見本院桃簡卷第31頁），自難認有此部
    分支出。是原告請求被告賠償上開交通費用自屬無據。 
　⒊看護費用：
　　按親屬代為照顧被害人之起居，固係基於親情，但親屬看護
    所付出之勞力並非不能評價為金錢，雖因二者身分關係而免
    除被害人之支付義務，惟此種基於身分關係之恩惠，自不能
    加惠於加害人。故由親屬看護時雖無現實看護費之支付，仍
    應認被害人受有相當於看護費之損害，得向加害人請求賠償
    ，始符公平原則（最高法院109年度台上字第1296號民事判
    決參照）。經查，上開恩主公醫院診斷證明記載原告因系爭
    傷害須人照顧2個月（見本院附民卷第29頁），又原告主張1
    個月看護費用為1萬5,000元亦未逾市場行情，則原告主張其
    因系爭傷害受有看護費用3萬元之損失自有理由。 　　
　⒋不能工作損失：
　　經查，原告因系爭傷害自109年10月5日住院至同年月8日，
    須人照顧2個月，宜休養2個月，有恩主公醫院診斷證明附卷
    可參（見本院附民卷第29頁），足認原告因系爭傷害不能工
    作日數為124日（計算式：4+2×30+2×30=124）。又原告固主
    張其每月薪資4至5萬元（見本院桃簡卷第31頁反面），然未
    舉證證明，自難採信，而我國109年最低基本工資為2萬3,80
    0元，本院審酌最低基本工資係一般勞工在通常情形下可能
    取得之最低收入，自得以上開基本工資認定原告於事故發生
    前之薪資收入標準，從而，原告受有不能工作損失為9萬8,3
    73元（計算式：2萬3,800÷30×124≒9萬8,373，小數點以下四
    捨五入，下同），逾此範圍之請求，則屬無據。　　　
　⒌精神慰撫金：　　　　　　
　　按不法侵害他人之身體、健康、名譽、自由、信用、隱私、
    貞操，或不法侵害其他人格法益而情節重大者，被害人雖非
    財產上之損害，亦得請求賠償相當之金額，民法第195 條第
    1項前段亦有明文。次按精神慰撫金之多寡，應斟酌雙方之
    身分、地位、資力與加害程度，及其他各種情形核定相當之
    數額，該金額是否相當，自應依實際加害情形與被害人所受
    之痛苦及雙方之身分、地位、經濟狀況等關係決定之。經查
    ，原告因本件事故受有系爭傷害，精神上受有相當之痛苦，
    自得請求被告賠償精神慰撫金。參酌兩造身分、地位、經濟
    狀況（見偵卷內兩造警詢筆錄）、教育程度（見戶籍資料，
    本院個資卷）、被告過失情節及原告所受傷害等一切情狀，
    認原告請求精神慰撫金應以10萬元為適當。
　⒍維修費用：　　
　　經查，邱虹怡已將系爭機車損害賠償請求權讓與原告，有債
    權讓與證明書附卷可參（見本院桃簡卷第12頁），原告自得
    請求被告賠償系爭機車回復原狀費用。另系爭車輛因系爭事
    故毀損支出維修費用為8,750元，且均為零件費用，有收據
    附卷可參（見本院附民卷第35頁）。又依行政院所頒固定資
    產耐用年數表及固定資產折舊率之規定，機械腳踏車之耐用
    年數為3年，依定率遞減法每年折舊1000分之536，另依營利
    事業所得稅查核準則第95條第6項規定「固定資產提列折舊
    採用定率遞減法者，以1年為計算單位，其使用期間未滿1年
    者，按實際使用之月數相當於全年之比例計算之，不滿1月
    者，以1月計」，系爭車輛於106年12月出廠，有車籍資料附
    卷可參（見本院個資卷），迄本件車禍發生時即109年9月26
    日，已使用2年10月，則上開零件扣除折舊後之修復費用估
    定為1,042元（詳如附表之計算式）。
　⒎基上，原告上開損害金額合計為31萬5,113元（計算式：8萬5
    ,698+3萬+9萬8,373+10萬+1,042=31萬5,113）。
　㈣與有過失：
　　按損害之發生或擴大，被害人與有過失者，法院得減輕賠償
    金額，民法第217條第1項定有明文。經查，被告過失責任為
    70％，原告與有過失責任為30％已見前述。準此，依過失比例
    計算，被告應賠償原告之金額為22萬0,579元（計算式：31
    萬5,113×70％≒22萬0,579），逾此範圍則屬無據。
　㈤強制責任險：
　　按強制汽車責任保險法第32條規定，保險人依本法規定所為
    之保險給付，視為被保險人損害賠償金額之一部分；被保險
    人受賠償請求時，得扣除之。是被保險人受賠償請求時，得
    依上開規定扣除請求權人已領取之保險給付，乃係損害賠償
    金額算定後之最終全額扣除，故在被害人與有過失之情形，
    應先適用民法第217條第1項規定算定賠償額後，始有依上開
    規定扣除保險給付之餘地。如於請求賠償之金額中先予扣除
    保險給付，再為過失相抵之計算，無異減少賠償義務人所得
    扣除之強制汽車責任保險給付額，當非上開規定之本意（最
    高法院104年台上字第1743號民事判決參照）。經查，原告
    於本件事故發生後，已受領強制汽車責任保險理賠6萬6,299
    元等情，為兩造所不爭執（見本院桃簡卷第32頁），則該理
    賠金額應自被告應賠償之金額中扣除，經扣除後，原告本件
    得請求之損害賠償金額為15萬4,280元（計算式：22萬0,579
    -6萬6,299=15萬4,280）。
四、按給付無確定期限者，債務人於債權人得請求給付時，經 
    其催告而未為給付，自受催告時起，負遲延責任。其經債權
    人起訴而送達訴狀，或依督促程序送達支付命令，或為其他
    相類之行為者，與催告有同一之效力。又遲延之債務，以支
    付金錢為標的者，債權人得請求依法定利率計算之遲延利息
    。但約定利率較高者，仍從其約定利率，而應付利息之債務
    ，其利率未經約定，亦無法律可據者，週年利率為5％，民法
    第229條第2項、第233條第1項、第203條分別定有明文。經
    查，上開侵權行為損害賠償債務為金錢債務，然無確定期限
    ，亦無約定之利率，被告應自受催告時起，負遲延責任，給
    付週年利率5％遲延利息，而起訴狀繕本於110年7月27日送達
    被告，有本院送達證書在卷可稽（見本院附民卷第43頁），
    原告請求自起訴狀繕本送達被告翌日即同年月28起至清償日
    止，按週年利率5％計算之遲延利息，自有理由。
五、綜上所述，原告依侵權行為及債權讓與之法律關係，請求被
    告給付15萬4,280元，及自110年7月28日起至清償日止，按
    週年利率5％計算之利息，為有理由，應予准許，逾此部分，
    則無理由，應予駁回。
六、本件原告勝訴部分，係依民事訴訟法第427條規定適用簡易
    程序所為被告敗訴之判決，依同法第389條第1項第3款之規
    定，應依職權宣告假執行。原告敗訴部分，假執行之聲請駁
    回。
七、本件事證已臻明確，兩造其餘攻擊、防禦方法及證據資料，
    經本院審酌後，認對於判決結果不生影響，爰不一一論述。
八、訴訟費用負擔之依據：民事訴訟法第79條。
中　　華　　民　　國　　111 　年　　5 　　月　　6 　　日
                  桃園簡易庭  法  官  張明宏
以上為正本係照原本作成。
如不服本判決，應於送達後20日內，向本院提出上訴狀並表明上
訴理由，如於本判決宣示後送達前提起上訴者，應於判決送達後
20日內補提上訴理由書（須附繕本）。
如委任律師提起上訴者，應一併繳納上訴審裁判費。   
中　　華　　民　　國　　111 　年　　5 　　月　　6 　　日
                              書記官  石曉芸　
附表
折舊時間           金額
第1年折舊值        8,750×0.536=4,690
第1年折舊後價值    8,750-4,690=4,060
第2年折舊值        4,060×0.536=2,176
第2年折舊後價值    4,060-2,176=1,884
第3年折舊值        1,884×0.536×(10/12)=842
第3年折舊後價值    1,884-842=1,042